臺灣新竹地方法院民事裁定  
111年度消債清字第15號
聲  請  人  
即債務人    葉佳妤  
代  理  人  李麗君律師（法扶）
相  對  人  
即債權人    滙豐(台灣)商業銀行股份有限公司


法定代理人  麥康裕  



相  對  人  
即債權人    玉山商業銀行股份有限公司


法定代理人  黃男州  

代  理  人  喬湘秦  
相  對  人  
即債權人    台新國際商業銀行股份有限公司

法定代理人  尚瑞強  
相  對  人  
即債權人    國泰綜合證券股份有限公司


法定代理人  莊順裕  



相  對  人  
即債權人    第一金證券股份有限公司

法定代理人  陳致全  


相  對  人  
即債權人    中國信託綜合證券股份有限公司

法定代理人  陸子元  
代  理  人  黃宏政  
            鄧淑娟  
相  對  人  
即債權人    富邦綜合證券股份有限公司

法定代理人  韓蔚廷  
代  理  人  毛書傑  
上列當事人聲請消費者債務清理清算事件，本院裁定如下：
    主  文
債務人葉佳妤自中華民國一一一年七月二十一日下午五時起開始
清算程序。
命司法事務官進行本件清算程序。
    理  由
一、按債務人不能清償債務或有不能清償之虞者，得依消費者債
    務清理條例所定更生或清算程序，清理其債務；債務人對於
    金融機構負債務者，在聲請更生或清算前，應向最大債權金
    融機構請求協商債務清償方案，或向其住、居所地之法院或
    鄉、鎮、市、區調解委員會聲請債務清理之調解，消費者債
    務清理條例（下稱消債條例）第3條、第151條第1項分別定
    有明文。又法院開始清算程序之裁定，應載明其年、月、日
    、時，並即時發生效力；法院裁定開始更生或清算程序後，
    得命司法事務官進行更生或清算程序，必要時得選任律師、
    會計師或其他適當之自然人或法人一人為監督人或管理人，
    消債條例第83條第1項、第16條第1項亦有明文。
二、聲請意旨略以： 
　　聲請人前出借公司用其本人名義開戶之證券戶，惟其不知公
    司利用聲請人證券帳戶之名義融資買賣股票，致積欠無擔保
    、無優先債務總額新臺幣（下同）91,674,381元，聲請人前
    於本院向債權人聲請債務前置調解，惟調解未能成立，聲請
    人並於民國（下同）111年4月27日具狀聲請清算。為此，爰
    依消債條例請求裁定准許清算等語。
三、經查：
㈠、聲請人提出本件清算程序之聲請前，曾於111年3月22日於本
    院前置調解未能成立，此有調解不成立證明書、調解程序筆
    錄附於本院111年度司消債調字第39號調解案卷及本案卷內
    可稽，並經本院調閱上開卷宗查閱屬實，堪認聲請人已依消
    債條例之規定聲請前置調解未能成立。是以，聲請人據以聲
    請清算，本院自應綜合聲請人目前全部收支及財產狀況，評
    估是否已不能維持符合人性尊嚴之最基本生活條件，而有「
    不能清償或不能清償之虞」等情。
㈡、關於聲請人之財產收入及支出部分：聲請人名下有新竹縣○○
    市○○段000地號土地（權利範圍為全部）、4筆投資（安源資
    訊股份有限公司、大同股份有限公司、長榮海運股份有限公
    司、必翔實業股份有限公司）、13筆有效保單（截至110年8
    月25日，國泰人壽、新光人壽保單價值準備金分別為2,290
    元、251,080元），並據聲請人陳報尚有新竹縣○○市○○段000
    號建物（門牌號碼：新竹縣○○市○○街00號），此有聲請人保
    全處分聲請狀、國泰人壽保單帳戶價值一覽表、新光人壽保
    單價值準備金/保單帳戶價值證明、本院依職權調查聲請人
    之稅務電子閘門財產所得調件明細表、法務部高額壽險資訊
    連結作業、訊問筆錄等件附於本案卷及本院111年度消債全
    字第3號卷內可證（本院卷第33-39、47-51、65-67、259頁
    ），是聲請人名下應有可充清算財團分配之財產，先予敘明
    。聲請人陳稱伊目前在必翔電能高科技股份有限公司擔任總
    務兼人事，每月薪資含加班費約56,126元，110年年終獎金
    為8,000元，三節獎金是500元禮券等語（本院卷第19、259
    頁），並提出在職證明書、108年1月至111年4月份薪資條在
    卷為證（本院卷第87-109頁），本院即暫以聲請人陳報每月
    收入，加計平均後之年終獎金及三節獎金金額，聲請人每月
    收入合計約58,293元，【計算式：56,126元＋年終8,000元÷1
    2＋三節500元×3＝58,293元，元以下四捨五入】，則本院暫以
    聲請人每月收入58,293元，作為計算聲請人目前償債能力之
    依據；另聲請人主張其每月生活必要支出為：其個人必要支
    出為26,268元【即房屋租金12,500元、膳食費7,500元、水
    電瓦斯費605元、健保費710元、勞保費1,054元、電信費399
    元、交通費2,000元、雜項（含醫療、綜所稅）1,500元】、
    母親扶養費3,000元，總計：29,268元（本院卷第19-20、69
    、259頁），並提出水電瓦斯、電信費、油資發票、房屋租
    賃契約書等件在卷供參（本院卷第71-85、263-281頁）。惟
    查：就聲請人其個人必要支出26,268元之部分，已高於衛生
    福利部公告臺灣省111年每人每月最低生活費1.2倍即17,076
    元（111年每月生活所必需〈必要生活費用〉數額一覽表，本
    院卷第287頁），依聲請人陳述：我現在跟女兒同住，租房
    子，女兒名下有汽車。我兒子住在拍賣中的房子。我兒子在
    竹科園區上班，我女兒在台元園區上班（本院卷第259頁）
    ，聲請人所列其房屋租金12,500元、膳食費7,500元、交通
    費2,000元偏高而逾一般人必要需求之程度，審酌聲請人已
    負擔高額債務，其日常支出自應撙節所需，是本院參酌消債
    條例第64條之2第1項之規定，認聲請人日常支出應以上開臺
    灣省111年每人每月最低生活費1.2倍即17,076元為基準，逾
    此部分均屬不能准許；就母親扶養費之部分，聲請人固於財
    產及收入狀況說明書、訊問程序主張每月負擔母親扶養費3,
    000元，然本院前以111年4月28日裁定命聲請人列明每月必
    要支出項目、金額及相關證據，經聲請人以111年5月19日陳
    報狀提出之每月支出明細（本院卷第69頁），並未記載母親
    扶養費支出，故聲請人是否每月均固定支出母親扶養費3,00
    0元，非無疑義，且聲請人亦未釋明其母親有何不能維持生
    活之情事，並據聲請人表示伊父母有3名子女（含聲請人）
    ，均已成年，哥哥還有工作等語（本院卷第259頁），是除
    聲請人外，聲請人之父母尚有2名子女可負擔扶養，故聲請
    人主張每月負擔母親扶養費3,000元乙節，認不宜計入每月
    之必要支出範圍。準此，本件聲請人每月生活必要支出即以
    其個人必要支出17,076元，洵堪認定。
㈢、從而，以聲請人每月收入58,293元，扣除每月必要生活支出1
    7,076元後，雖餘41,217元可供清償，惟衡以聲請人現積欠
    之債務已高達一億多元，國泰綜合證券股份有限公司希望聲
    請人分60期償還，每月為1期，每月償還621,959元，有債權
    人提出之陳報狀附於本案卷內可參（本院卷第145、149、20
    1、213、217、225、233頁），以聲請人名下之財產及所得
    情形，聲請人顯有不能清償債務之情事存在。本件復查無聲
    請人有消債條例第6條第3項、第8條或第82條第2項所定駁回
    清算聲請之事由存在，則聲請人聲請清算，即屬於法有據，
    應依前揭規定，開始清算程序，並命司法事務官進行本件清
    算程序。
四、爰裁定如主文。　　
中　　華　　民　　國　　111 　年　　7 　　月　　21　　日
                  民事第二庭法　　　官　林麗玉
以上正本係照原本作成。
本裁定不得抗告。
中　　華　　民　　國　　111 　年　　7 　　月　　21　　日
                            書  記  官　郭春慧